【裁判字號】    92,易,1657
【裁判日期】    920829
【裁判案由】    強盜等
【裁判全文】
臺灣高雄地方法院刑事判決                        九十二年度易字第一六五七號
    公  訴  人  臺灣高雄地方法院檢察署檢察官
    被      告  乙○○
右列被告因竊盜案件，經檢察官提起公訴（九十二年偵字第七○一○、一○四四四、
一一七九六號），本院判決如左：
    主  文
乙○○共同連續踰越牆垣竊盜，處有期徒刑捌月。
    事  實
一、乙○○基於意圖為自己不法所有之概括犯意，連續為下列竊盜行為：
  (一)乙○○與伍家豪（另案由本院審理中）共同意圖為自己不法之所有，於民國九十
    二年五月十二日下午六時許（日間，起訴書誤載為十日下午六時三十分許），由
    伍家豪騎乘車牌號碼ＯＮＣ－７９１號重型機車附載乙○○，前往位於高雄縣大
    寮鄉○○街二三號之臺灣美佳金屬股份有限公司（下稱美佳公司），推由伍家豪
    踰越牆垣進入無人居住之美佳公司倉庫內，下手竊取美佳公司所有之金屬廢料約
    一百公斤，得手後加以包裝交由在圍牆上接應之乙○○，乙○○再將該金屬廢料
    搬至牆外，嗣經鄰人發覺有異而報警，警方據報後旋趕至現場將乙○○及伍家豪
    逮捕，並起獲金屬廢料約一百公斤（已交由美佳公司廠務人員丁○○領回）。
  (二)乙○○與蔡金鎗（另案由本院審理中）共同意圖為自己不法之所有，於九十二年
    六月二日上午十時三十分許，由蔡金鎗駕駛車牌號碼ＸＺ－４４００號自用小客
    車附載乙○○，前往位於高雄縣大寮鄉○○路○段四○七號旁甲○○經營之舊貨
    回收場旁，下手竊取甲○○所有之不銹鋼門一個、不銹鋼條三支、鋁條十五支、
    廢鐵二個及廢鋁四個，得手後將之搬上前開自用小客車後車廂欲離去之際，適甲○○與其員工蔡宏益返回回收場，當場發覺予以逮捕，並自上開自用小客車之後
    車廂內起獲上開不銹鋼門一個、不銹鋼條三支、鋁條十五支、廢鐵二個及廢鋁四
    個（已交由甲○○領回）。
二、案經高雄縣政府警察局林園分局報請臺灣高雄地方法院檢察署檢察官偵查起訴。
    理  由
一、事實(一)部分，迭據被告乙○○於警、偵訊及本院審理時坦承不諱，核與被害人即
    美佳公司廠務人員丁○○於警訊中指訴：我從公司監視器發現竊賊於九十二年五
    月十二日下午六時許，爬牆進入公司倉庫內竊取廢料等情一致，並經證人即協助
    警方查獲本案之丙○○證述明確，且有扣押物品目錄表、被害人丁○○出具之贓
    物領據保管單各乙份及現場照片二幀附卷可稽，是被告之自白足認與事實相符，
    其確有與伍家豪共同踰越牆垣竊盜之行為，堪以認定。
二、事實(二)部分，業據被告於警、偵訊中供承非虛，核與另案被告蔡金鎗所述相符，
    復據被害人甲○○指訴：我與員工蔡宏益一起返回回收場，就看見被告及蔡金鎗
    二人已將不銹鋼門等物搬上自用小客車正欲駕車離去，我與蔡宏益就一同上前抓
    住他們，可是被告卻一直掙扎企圖脫逃等語綦詳，且經證人即被害人員工蔡宏益
    證述：當時我騎車載被害人回回收場，發現被告已將物品搬至車上正準備離去，
    被告看見我與甲○○立刻逃跑，我追趕一百公尺後將被告抓到等情明確，並有扣
    押筆錄、扣押物目錄表、被害人甲○○出具之贓物領據保管單各乙份與現場相片
    五幀存卷足憑。被告於本院審理時翻異前詞，辯稱其以為上開不銹鋼門等物係他
    人棄置不要之物品云云。惟查被告與蔡金鎗得手後欲離去之際，適遇被害人甲○○與證人蔡宏益返回回收場，被告見狀立刻逃逸乙情，業據被害人甲○○及證人
    蔡宏益陳述明確，已如前述，苟被告主觀上並無竊取他人之物之認知，則其何需
    倉惶逃離？且被告於本院審理時亦自承其取走不銹鋼門等物之目的係為變賣牟利
    等語（本院九十二年八月十九日審判筆錄），是被告對於該物品係屬有價值之物
    乙情理應知悉，其猶與蔡金鎗二人趁四下無人之際，擅自將上開物品移於自己實
    力支配之下，顯有不法所有之意圖與竊盜犯罪認識無疑。被告前揭所辯顯係卸責
    之詞，不足採信。事證明確，被告與蔡金鎗共同竊盜犯行亦堪認定。
三、核被告事實(一)所為，係犯刑法第三百二十一條第一項第二款之踰越牆垣竊盜罪；
    事實(二)所為，則係犯同法第三百二十條第一項之普通竊盜罪。公訴人認被告事實
    (一)部分係犯普通竊盜罪，起訴法條容有未洽，應予變更。被告與另案被告伍家豪
    就事實(一)部分、其與另案被告蔡金鎗就事實(二)部分之犯行，各有犯意聯絡與行為
    分擔，均為共同正犯。被告先後為事實(一)、(二)行為，時間緊接、手法相同，觸犯
    構成要件同一之罪名，顯係出於概括犯意反覆為之，為連續犯，依刑法第五十六
    條之規定，應以情節較重之事實(一)共同加重竊盜罪論處，並加重其刑。爰審酌被
    告年青力盛，不思循正當途徑謀取財富，竟以竊取他人財物方式行之，所為實不
    足取，惟念其犯後坦承犯行，態度尚佳等一切情狀，量處如主文所示之刑。
四、公訴意旨另以：被告意圖為自己不法之所有，於九十二年五月十日下午一時十分
    許，爬牆進入美佳公司，竊取數量不詳之廢料，用飼料袋予以包裝丟出牆外後，
    騎乘車號不詳之機車離去，因認被告此部分涉有刑法第三百二十條第一項之竊盜
    罪嫌云云。訊據被告堅詞否認右揭犯行，辯稱：我沒有於上開時地至美佳公司竊
    取財物等語。按犯罪事實應依證據認定之，無證據不得推定其犯罪事實，刑事訴
    訟法第一百五十四條定有明文；又認定犯罪事實，須有積極證據，倘未能發現相
    當證據或證據不足以證明，即不能以推測或擬制之方法，以為裁判基礎，最高法
    院五十年度臺上字第一四八九號判決意旨可供參照。公訴人認被告涉有此部分犯
    行，無非係以被害人丁○○及證人丙○○之陳述，為其論據之基礎。惟查：被害
    人丁○○於警訊陳述：美佳公司於九十二年五月十日十三時十分遭竊，我是於監
    視錄影帶中發現有竊嫌侵入，我不認識當時侵入的竊賊，但丙○○明確指認乙○○就是當時侵入的竊賊等語，則由其上開所述，可知被害人丁○○係透過監視錄
    影帶知悉美佳公司於九十年十二月十日間曾遭竊賊侵入竊取財物，但並無法辨認
    當時竊賊究為何人，是其證詞尚不足為不利被告之認定。又證人丙○○固於警、
    偵訊中指認被告即係於九十二年五月十日下午一時十分許，至美佳公司竊取財物
    之人，惟其於本院調查中另證稱：「我的倉庫剛好在美佳公司倉庫轉角處，我到
    倉庫那裡，看到竊嫌即被告先用飼料袋從圍牆裡丟東西出來，後來人爬出來，把
    東西放上機車，就騎機車走了」、「（問：你的倉庫與美佳公司距離多遠？）斜
    對角，約三十公尺」、「（問：從你看到他丟東西出來到他騎機車走大約多久？
    ）一分多鐘而已」等語，可見證人丙○○既未與行竊者正面接觸，且行竊者竊得
    財物後隨即騎乘機車離去，停留之時間相當短暫，則丙○○對於僅於短時間接觸
    且不認識之行竊者，能否事後為正確指認，即有疑問。再者，證人丙○○經本院
    詳加詢問如何確定所見竊嫌即是在庭之被告，竟答稱：「我第一次沒有看的清楚
    」等語（本院九十二年七月二十九日審判筆錄），足認被告所辯證人丙○○係誤
    認其為竊嫌等語，尚非無據。此外，本件迄未查獲失竊物品，亦無扣得任何物證
    足資證明被告確有公訴人所指之前揭犯行，自難以證人丙○○之指認，遽認被告
    即為九十年十二月十日至美佳公司行竊之人，是被告此部分之犯罪嫌疑不足，原
    應為無罪之諭知，惟公訴人認被告此部分犯行與前開論罪科刑部分有連續犯之裁
    判上一罪關係，爰不另為無罪之諭知。
據上論斷，應依刑事訴訟法第二百九十九條第一項前段、第三百條，刑法二十八條、
第五十六條、第三百二十一條第一項第二款，判決如主文。
本案經檢察官郭昭吟到庭執行職務。
中      華      民      國      九十二      年    八    月    二十九    日
                                  臺灣高雄地方法院刑事庭
                                        審判長法官    邱  明  弘
                                              法官    吳  錦  佳
                                              法官    莊  珮  君
右正本證明與原本無異。
如不服本判決，應於判決送達後十日內，向本院提出上訴狀。
                                            書記官    呂  怜  勳
中      華      民      國      九十二      年    八    月    二十九    日
附錄本判決論罪科刑法條：
中華民國刑法第三百二十一條
犯竊盜罪而有左列情形之一者，處六月以上、五年以下有期徒刑：
一  於夜間侵入住宅或有人居住之建築物、船艦或隱匿其內而犯之者。
二  毀越門扇、牆垣或其他安全設備而犯之者。
三  攜帶兇器而犯之者。
四  結夥三人以上而犯之者。
五  乘火災、水災或其他災害之際而犯之者。
六  在車站或埠頭而犯之者。
前項之未遂犯罰之。


司法院資訊處製作；財團法人民間司法改革基金會備份。
